【裁判字號】    95,訴,443
【裁判日期】    950914
【裁判案由】    臺灣地區與大陸地區人民關係條例
【裁判全文】
臺北高等行政法院判決
                                  95年度訴字第00443號
                              .
原      告  甲○○
訴訟代理人  乙○○
被      告  內政部
代  表  人  丙○○部長）住同.
訴訟代理人  丁○○
上列當事人間因臺灣地區與大陸地區人民關係條例事件，原告不
服行政院中華民國94年12月1 日院臺訴字第0940091624號訴願決
定，提起行政訴訟。本院判決如下：
    主  文
原告之訴駁回。
訴訟費用由原告負擔。
    事  實
壹、事實概要：
    原告為大陸地區人民，於民國（下同）90年3月16日申請依
    親居留，於90年5月17日核定，原告於91年7月8日入境，94
    年3 月18日申請長期居留，原經被告於94年3月29日許可。
    嗣被告以原告之配偶何俊川已於94年3月8日死亡，依大陸地
    區人民在臺灣地區依親居留長期居留或定居許可辦法第27條
    第2項第3款及第45條規定，以94年6月14日台內警境孝津字
    第0940126644號處分書撤銷原告之長期居留許可，註銷94年
    3 月29日核發予原告之第0000000000號（原處分書誤繕為第
    00000000000號）長期居留證，請原告於收到處分書之翌日
    起10日內向內政部警政署入出境管理局（下稱境管局）申請
    出境證件出境，未依規定申請出境或逾期未出境者，得強制
    出境。原告不服，提起訴願，經遭駁回，遂向本院提起行政
    訴訟。
貳、兩造聲明：
一、原告聲明求為判決：
    訴願決定及原處分均撤銷。
二、被告聲明求為判決：
(一)原告之訴駁回。
(二)訴訟費用由原告負擔。
參、兩造之陳述：
一、原告主張之理由：
(一)被告之處分書內容記載錯誤：原核發之第0000000000號長期
    居留證，竟誤繕為第00000000000 號長期居留證，並未予以
    察明此嚴重錯誤，即貿然註銷原告之長期居留證。
(二)原告為目不識丁之文盲婦女，喪夫後，榮家騙取原告配偶所
    存約新台幣91萬元，聲稱代替原告保管，實則為侵占，經多
    次乞討仍不予發還。此際，榮家查出原告因照顧癌症之亡夫
    而延誤申辦居留手續，竟設計以證換證之方式換取居留證，
    領取後，又向境管局密告原告隱瞞丈夫已死之事實。原告因
    不懂法規，並對榮家以證換證之言信以為真，卻未料被告竟
    出爾反爾作出撤銷居留證之處分。
(三)原告本以為可籍由台灣板橋地方法院之板院通家玉94年度聲
    繼字第52號確認原告之繼承權，有利於與榮家之民事糾紛，
    如今卻因榮家之設計，使原告面臨限制出境之困境，無法與
    榮家再行理論，而可趁榮家之意，侵占原告繼承之財產，請
    准暫時保留居留證，以便領取所繼承之存款云云。
二、被告主張之理由：
(一)按大陸地區人民申請在臺灣地區長期居留，其依親對象死亡
    ，或所提供之文書係偽造、變造、無效、經撤銷或申請原因
    自始不存在者，撤銷或廢止其許可，並得限期於10日內離境
    或逕行強制其出境，為「大陸地區人民在臺灣地區依親居留
    長期居留或定居許可辦法」第27條第1 項、第2項 第3 款及
    第45條所明定。被告查知原告係隱瞞其配偶何俊川死亡之事
    實，獲准在臺長期居留，遂依上揭規定，撤銷其長期居留許
    可並註銷長期居留證，並請於收到本處分書之翌日起10 日
    內，向境管局申請出境證出境，未申請出境或逾期未出境者
    ，得強制出境。
(二)查原告之長期居留申請書於94年3 月18日提出，而其配偶何
    俊川早於同月8 日死亡，原告已不具申請資格，且檢附未辦
    理何俊川死亡登記之戶籍謄本（94年3 月11日核發）及94年
    3 月17日何俊川簽名出具之「大陸地區人民進入臺灣地區保
    證書」，即有隱瞞其配偶死亡之事實，被告依原告所提供之
    與事實不符資料，誤為許可長期居留之處分，自應予以撤銷
    ，此與因電腦資料排版，所造成之廢止許可處分書誤繕居留
    證號碼無關。
(三)原告之依親對象（配偶何俊川）既於申請長期居留證前死亡
    ，被告依上揭規定廢止其依親居留證，並請於收到本處分書
    之翌日起10日內出境之處分，並無違誤不當之處。
    理  由
甲、程序方面：
    本件被告代表人於訴訟繫屬中由蘇嘉全變更為丙○○，並已
    具狀聲明承受訴訟，合先明。
乙、實體方面：
壹、兩造陳述要旨：
一、原告主張榮家侵占伊配偶91萬元，設計原告換取居留證，並
    向境管局密告原告隱瞞丈夫已死之事實原處分顯有違誤等語
    。
二、被告則以原告配偶何俊川於同月8日死亡，原告已不具有長
    期居留之資格，被告誤為許可長期居留之處分，自應予以撤
    銷，原處分並無違誤等語置辯。
貳、兩造不爭之事實及兩造爭點：
    如事實概要欄所述之事實，業據提居留申請書、大陸地區人
    民進入台灣地區保證書、戶籍謄本、分文清單、戶政個人資
    料查詢表等為証，為兩造所不爭執，堪信為真，兩造爭點厥
    為：
一、原告是否符合長期居留之資格？
二、被告得否撤銷所核發予原告之第0000000000號（原處分書誤
    繕為第00000000000號）長期居留證？得否要求原告出境？
參、本院之判斷：
一、本件應適用之法條與法理：
(一)臺灣地區與大陸地區人民關係條例第17條第1項及第3項規定
    ：「大陸地區人民為臺灣地區人民配偶，得依法令申請進入
    臺灣地區團聚；結婚已滿2年者或已生產子女者，得申請在
    臺灣地區依親居留。經依第1項規定許可在臺灣地區依親居
    留滿4年，且每年在臺灣地區合法居留期間逾183日者，得申
    請長期居留。」。
(二)大陸地區人民在臺灣地區依親居留長期居留或定居許可辦法
    第27條第2項第3款規定：「大陸地區人民經許可長期居留，
    所提供之文書係偽造、變造、無效、經撤銷或申請原因自始
    不存在，撤銷或廢止其許可。」。
(三)大陸地區人民在臺灣地區依親居留長期居留或定居許可辦法
    第45條第3款規定：「大陸地區人民依第27條第2項規定撤銷
    或廢止其長期居留許可，由境管局發給出境證件，並得限期
    於10日內離境或逕行強制其出境。」。
二、原告不符合長期居留之資格：
    按「依親居留滿4年，且每年在臺灣地區合法居留期間逾183
    日者，得申請長期居留。」，臺灣地區與大陸地區人民關係
    條例第17條第3項定有明文，本件原告於90年3月16日申請依
    親居留，至94年3月16日依親居留方滿四年，然其配偶已於
    94年3月8日死亡，原告所依親之對象已經消滅，其依親居留
    之期間應計算至配偶死亡即94年3月8日為止，故原告依親居
    留尚未滿四年，自不符合申請長期居留之要件。
三、被告得撤銷所核發予原告之第0000000000號（原處分書誤繕
    為第00000000000號）長期居留證，且限期十日內離境：
    原告雖誤核發長期居留証予原告，但原告申請長期居留之原
    因（依親居留滿四年）既自始不存在，被告依大陸地區人民
    在臺灣地區依親居留長期居留或定居許可辦法第27條第2項
    第3款、第45條第3款規定，即可撤銷其許可，並限期原告10
    日內離境。
四、從而，原處分以原告之配偶何俊川業於94年3月8日死亡，原
    告已不具備長期居留原因，但原告隱瞞此事實，致被告誤發
    長期居留許可証，因而撤銷所核發之第0000000000號（原處
    分書誤繕為第00000000000號）長期居留證，且限期原告十
    日內離境，並無違誤，訴願決定予以維持，亦稱正確。原告
    徒執前詞，訴請撤銷，為無理由，應予駁回。
肆、兩造其餘攻擊防禦方法均與本件判決結果不生影響，故不逐
    一論述，併此敘明。
據上論結，本件原告之訴為無理由，爰依行政訴訟法第98條第3
項前段，判決如主文。
中    華    民    國    95    年    9     月    14    日
                         第四庭審判長法  官  鄭忠仁
                                     法  官  楊莉莉
                                     法  官  畢乃俊
上為正本係照原本作成。
如不服本判決，應於送達後20日內，向本院提出上訴狀並表明上
訴理由，如於本判決宣示後送達前提起上訴者，應於判決送達後
20日內補提上訴理由書（須按他造人數附繕本）。
中    華    民    國    95    年    9     月    14    日
                                     書記官  簡信滇


司法院資訊處製作；財團法人民間司法改革基金會備份。
